臺灣新竹地方法院民事判決　　　　　　　94年度重訴字第91號
原　　　告　戊○○
訴訟代理人　陳由銓律師
　　　　　　丁○○
被　　　告　新竹縣政府
法定代理人　丙○○
訴訟代理人　乙○○
上列當事人間租佃爭議事件，本院於民國94年11月 4日辯論終結
，判決如下：
    主  文
原告之訴及其假執行之聲請均駁回。
訴訟費用由原告負擔。
    事實及理由
壹、原告主張：
一、緣系爭坐落新竹市○○段第522 地號土地(下稱：系爭土地)
    ，為被告新竹縣政府所有之公有耕地。被告將系爭土地出租
    予原告耕作已數十年，兩造間並依耕地三七五減租條例規定
    ，訂有台灣省新竹縣公有耕地租賃契約書，租期至民國94年
    12月31日止，詳如新竹縣公有耕地租賃契約書所載。而被告
    在系爭土地租賃期間，因系爭土地編定並變更為非耕地使用
    ，遂將之出賣予訴外人張作祥。惟被告不但未依耕地三七五
    減租條例第15條第1 項規定以書面通知承租人即原告優先承
    買，而且拒絕依同條例第17條第2 項規定，於終止租約時，
    給予承租人即原告下列之補償：
    (一)原告在系爭土地上種有如附表所示之果樹及蔬菜，其農
        作物之價額，依新竹市政府92年度編印新竹市辦理徵收
        土地農林作物補償費查估基準冊所訂之補償標準計算，
        被告共應補償原告新台幣(下同)14,084元。被告對於原
        告在系爭土地上有種植附表之果樹及蔬菜，亦已自認，
        且對原告所提出之補償標準亦不爭執。茲被告既與原告
        終止租約，依法即應補償原告上述尚未收獲農作物之價
        額。
    (二)查被告於系爭土地編定並變更為非耕地後，於93年12月
        8 日將系爭土地出售予訴外人張作祥，並與原告終止租
        約，因而被告依法應按終止租約時，即應給付原告按系
        爭土地當期之公告土地現值三分之一即4,413,400 元，
        給予原告作為補償方是。然被告既未告知系爭土地已出
        賣予他人於先，且又規避補償原告於後，直至訴外人張
        作祥前來對原告表示欲收回系爭土地，建蓋房屋時，原
        告始知上情。
二、又被告將系爭土地出售他人後，原告曾向被告陳情要求依法
    給付補償金。起初被告同意依照系爭土地公告現值三分之一
    償付原告，惟當時由於原告不諳法令，堅要被告須依系爭土
    地之實際賣價三分之一給付，以致兩造未能達成協議。詎料
    ，事後，被告因補償金之預算繳回國庫，不克再為發給，為
    推卸其補償義務，竟藉詞稱原告曾在系爭土地上建蓋地上物
    ，擅自變更用途，已違反耕地租賃契約第10點第2 款及第13
    點規定，原訂租約無效而拒絕給付補償金。
三、原告搭蓋鐵皮屋係供作農用且被告在原告搭蓋鐵皮屋後，仍
    向原告收取系爭土地租金，並將系爭土地繼續出租原告，茲
    分述如下：
    (一)緣原告以往除向被告承租系爭新竹市○○段第522 地號
        及被告已出售之同段第520、521地號等3筆農地外(詳見
  　    三七五租約 )，原告及原告之子女同時還向附近鄰地承
        租其他農地耕作(現附近農地已蓋滿房屋)或為人代耕，
        以維生活。原告及原告之子女因耕作上之需要，乃購置
        插秧機一台、耕耘機一台、搬運機一台、割稻機一台、
        小貨車一台、秧苗箱400 個、鋤頭、畚箕、肥料、農藥
        、掃把、水管、鐵耙、鐮刀等農機與農具。由於上述農
        用機具及收成之農產品放置屋外，不時被偷，加以農產
        品露天放置，遭日晒雨淋，容易腐壞變質，故而原告乃
        利用系爭土地瀕臨馬路而不影響農作之部分，建蓋七個
        小型鐵皮屋，以資存放上開物品。嗣因東大尊爵社區及
        甲○○○，曾因車輛通行乙事，與原告發生爭執，乃挾
        隙向被告誣指原告建蓋鐵皮屋出租。被告未予詳查，即
        根據該社區之檢舉，函令原告應將上開鐵皮屋拆除，原
        告受被告之通知後，不久即將上開鐵皮屋全部拆除，回
        復為農田。而被告事後仍將系爭土地依原有三七五之租
        約，繼續出租予原告耕作，並向原告繼續收取往後之三
        七五租金。
    (二)按原告所建蓋之鐵皮屋共僅七小間，原供農用，祇是在
        農作物未收成之空檔期，偶爾停放農用之小貨車或原告
        之其他車輛，並未曾出租他人當車庫之情形。此見被告
        所提出之照片，僅一間鐵皮屋，鐵捲門正面噴有「車庫
        」二字，而其他諸間皆無如是標示即明。再者，本院傳
        訊甲○○○亦稱：我檢舉函指原告將車庫出租他人等語
        ，祇是我個人之猜測而已。從而甲○○○之檢舉函內載
        個人推測之詞，自不得作為原告有將鐵皮屋租人當車庫
        之證據。至於被告所呈附照片旁白中謂「共建十間車庫
        」，因與事實不符，應由被告舉證，此其一。( 嗣被告
        在本院改口稱八間 )。又原告上述鐵皮屋自用猶嫌不足
        ，何能出租他人？被告指原告將上述鐵皮屋出租他人當
        車庫乙節，亦非實情。應由被告舉證證明之，此其二。
        否則尚不得僅憑與原告曾發生爭執，並有過節之東大尊
        爵社區之檢舉文件，即遽爾執作對原告不利之論據。
四、原告搭蓋鐵皮屋係專供農用，並不發生租約「無效」之問題
    。假設如因而租約「無效」，但因被告事後仍依原三七五租
    約之約定向原告收取租金，致原有租約仍繼續有效存在，或
    發生「新」三七五租約，茲分述如下：
    (一)原告以往雖有利用系爭土地臨路邊之一小部分，建蓋七
        小間地上物，以專作堆放農具、肥料、雜物、農作物之
        用。但此乃農作上所必需。系爭土地附近其他被告出租
        之農地，亦皆如此，且原告自始至終並未當作居住之房
        屋或供其他非耕作之用，自應為法之所許( 參照最高法
        院70年台上字第4637號判決之反面解釋 )。
　  (二)雖原告曾在系爭土地上搭蓋七小間鐵皮屋，但兩造間之
        三七五租約，自始至終並未曾「終止」過。縱曾有發生
        「無效」情形，但事後亦因被告仍繼續提供系爭土地予
        原告從事三七五之耕作，及被告仍繼續向原告收取三七
        五之租金，而復繼續發生三七五租約之關係與效力。此
        從下列之事證，足以證明兩造就系爭土地未曾「終止租
        約」及兩造之三七五租約，仍繼續有效存在：
        １、原告所搭蓋之鐵皮屋，經被告於91年5月9日以局地
            用第0910007225號函下令拆除後，原告即遵照被告
            之指示，將之全部拆除。對此，被告嗣後不曾對原
            告為任何「終止三七五租約」或「契約無效」之通
            知，且仍一如往昔地對原告耕作之系爭土地，按原
            有之三七五租約之約定，向原告收取租金。
        ２、被告因系爭土地出售第三人張作祥，曾因此特別編
            列預算，擬依系爭土地公告現值三分之一補償原告
            ，由於原告要求須按賣價三分之一補償，致未能達
            成協議。此為被告在本院所自認之事實。設若被告
            以往已認為兩造間就系爭土地之三七五租約已告終
            止或無效，則當不致於復特別為原告編列補償之預
            算。由此益見被告於系爭土地出賣予張作祥時，仍
            認兩造就系爭土地之三七五租約有效存在。
        ３、系爭土地兩造間之租期至94年12月31日止，被告於
            94年7月19日仍以府地字第0940092443 號函通知原
            告向被告申請換約即「續約」。由此足見被告以往
            在其內部有關系爭土地之租賃文書上，始終因認兩
            造間之租約仍屬有效存在，並未曾終止或中斷或無
            效，而有以致之。蓋被告以往如認兩造就系爭土地
            之三七五租約已歸無效，則被告早即在其所掌管之
            本件租賃有關文書檔案上，作終止租約或租約無效
            之處置或註記，而絕不至於斯。
　    ４、綜上各情、參互以觀，兩造間就系爭土地之租約在
            系爭土地出賣予第三人前，仍屬有效存在，因被告
            拒絕補償。原告為此乃於94年6 月16日向新竹市政
            府耕地租佃委員會申請耕地租佃爭議調解，出席調
            解委員經深入瞭解本件案情後，咸認被告應按三七
            五減租條例第17條規定補償原告，此有該委員會調
            解程序筆錄可稽，但因被告未同意，因而未能成立
            調解。
五、被告應補償原告方符公平原則，如僅因原告搭蓋數間農用鐵
    皮屋，即拒絕補償，亦有違比例原則：
　  查系爭土地原為荒涼窪地，且地勢不平，經原告及原告之子
    女胼手胝足，流血流汗，艱辛開墾改良，始有今日之平整地
    形與地貌。被告拒絕給予原告補償費，殊欠公平，並有違人
    道。此外，原告僅將臨路邊之土地，建蓋鐵皮屋，作為農用
    ，如被告因而即拒付補償，亦有違比例原則。
六、原告為此聲明：
  (一)被告應給付原告4,427,484 元，及自起訴狀繕本送達翌日
      起至清償日止，按年利率百分之5計算之利息。
  (二)訴訟費用由被告負擔。
　(三)原告願供擔保，請准宣告假執行。
貳、被告則以：
一、查本案系爭土地前於91年4 月26日遭東大尊爵社區管理委員
    會檢舉原告承租之系爭土地作為車庫出租他人使用，經被告
    地政局於91年5月9日以局地用字第0910007225號函通知原告
    已違反耕地三七五減租條例第16條及新竹縣公有耕地租賃契
    約第10點第2 項及第13點規定，請原告於91年6 月10日前恢
    復原狀，否則被告將逕行終止租約收回耕地並依法強制拆除
    在案。嗣原告於91年5 月29日申請展延恢復原狀使用期限，
    被告於91年6月4日府地用字第0910062294號函同意給予2 個
    月之展期，然經被告於92年1月8日再至現場勘查結果仍未拆
    除，該地使用現況如相片所示。
二、又原告所承租之系爭土地亦經甲○○○於93年4 月29日向被
    告陳情「請制止耕地承租人謝員蓋鐵皮屋出租圖利，以確保
    附近居民車輛出入順暢，並維安全由」，被告復於93年5月3
    日府地用字第0930050024號函通知原告，被告將收回耕地，
    請於30日內拆除違規地上物，否則被告將依廢棄物處理強制
    拆除，若有疑義請於文到15日內具文申覆，原告迄未見覆，
    足見原告已知悉違規之後果。
三、依據最高法院70年台上字第4637號判例要旨：耕地三七五減
    租條例第16條第1 項所謂承租人應自任耕作，係指承租人應
    以承租土地供自己從事耕作之用而言；如承租人以承租之土
    地建築房屋居住或供其他非耕作之用者均不在自任耕作之列
    ，應構成同條例第2 項所訂原定租約無效之原因。再依80台
    再字第15號判例要旨：耕地三七五減租條例第16條第2 項所
    謂原訂租約無效，係指承租人違反前項所定不自任耕作或轉
    租之限制時，原定租約無待於終止，當然向其後失其效力，
    租賃關係因而歸於消滅而言。
四、從而，本案系爭土地，實已違反上開各項規定，達成終止租
    約，租賃關係消滅之原因，無理由給付原告要求之補償費。
    是原告請求被告給付4,427,484 元及加計利息事項，顯屬無
    據，難予准許。
五、被告為此聲明：
  (一)原告之訴駁回。
  (二)訴訟費用由原告負擔。
、兩造不爭執之事項：
一、原告前向被告承租系爭坐落新竹市○○段522 地號土地多年
　　，最近一次約定租賃期間自89年1月1日起至94年12月31日止
    等情，業據原告提出台灣省新竹縣公有耕地租賃契約一件附
    卷可稽，且為被告所不爭。
二、又原告確有在其所承租系爭土地上，先後建蓋八間鐵皮屋，
    其中六間鐵皮屋緊鄰排列，另兩間鐵皮屋則與六間鐵皮屋相
    隔一段距離再為搭建，原告並在一間鐵皮屋出入口之鐵捲門
    處以紅漆噴有『車庫』二字，亦為原告所不爭執( 詳本院94
    年11月4日言詞辯論筆錄)，且經被告提出原告在系爭土地上
    搭建八間鐵皮屋狀況之照片六幀附卷可稽。
三、再被告前曾於91年4 月26日接獲訴外人東大尊爵社區管理委
    員會陳情，檢舉原告將所承租之系爭土地作為車庫出租他人
    使用，經被告於91年5月9日以局地用字第0910007225號函通
    知原告，告知此已違反耕地三七五減租條例第16條及新竹縣
    公有耕地租賃契約第10點第2 項及第13點規定，請原告於91
    年6 月10日前恢復原狀使用，否則被告將逕行終止租約收回
    耕地，並依約強制拆除等情，後原告接獲該函後，旋於91年
    5 月29日向被告申請展延恢復原狀使用之期限，並表示其必
    儘速恢復原狀，以維原租約約定，經被告於91年6月4日以府
    地用字第0910062294號函同意給予2個月之展期，屆時(91年
    8月10日)被告將派員至現場勘查恢復情形。嗣被告復於93年
    4 月29日接獲訴外人甲○○○陳情，檢舉原告違蓋鐵皮屋出
    租圖利，為保附近居民車輛出入順暢，並維安全，請被告制
    止原告，被告即於93年5月3日發函予原告謂：經查原告所承
    租康樂段522 地號土地上設有車庫數間，且有出租他人停車
    情形，已違反耕地租賃契約第10點第2 項及第13點規定，被
    告將依規收回耕地，請原告即日起三十日內拆除違規地上物
    ，否則被告將依廢棄物處理強制拆除等情，亦據被告提出新
    竹縣政府地政局91年5月9日局地用字第0910007225號函、新
    竹縣政府91年6月4日府地用字第0910062294號函、新竹縣政
    府93年5月3日府地用字第0930050024號函、甲○○○出具之
    陳情書、原告於91年5 月29日書立之申請書各一紙附卷可稽
    ，且為原告就上開文件之形式真正所不爭執。
四、另系爭土地嗣後使用分區因變更為住宅區，被告乃於93年 8
    月間標售系爭土地，經訴外人張作祥買受在案，亦為兩造所
    不爭，且經原告提出系爭土地登記謄本一紙附卷為憑。
五、而被告曾於94年元月間就系爭土地，寄發新竹縣政府公有土
    地繳納(代金)地租聯單，要原告繳納93年度之折繳代金2,91
    2元，經原告如期繳納在案，嗣被告亦於94年7月19日以府地
    用字第0940092443號寄發通知予原告，表示系爭土地之租約
    將於94年12月31日到期，原告如有意續租，應於租期屆滿前
    三個月內向被告申請換約等情，亦據原告提出新竹縣政府93
    年度公有土地繳納(代金)地租聯單、新竹縣政府94年7 月19
    日府地用字第0940092443號函各一件附卷可稽，且為被告對
    上開資料之形式真正所不爭執。
肆、本院得心證之理由：
一、本件兩造爭執之處，經本院整理爭點後係在於：原告在系爭
    土地上搭建鐵皮屋是否以耕作為目的，或為便利耕作所建，
    即原告在系爭土地上搭建鐵皮屋，是否非供耕作之用，而無
    自任耕作之情事？原告所蓋之鐵皮屋是否有出租他人作為車
    庫之行為？原告請求被告發放補償金是否有理由？
二、原告在系爭土地上搭建鐵皮屋，是否非供耕作之用，而無自
    任耕作之情事？
    查被告主張原告在系爭土地上搭建八間鐵皮屋，遭訴外人東
    大尊爵社區管理委員會及甲○○○檢舉將之作為車庫出租他
    人使用，顯非將承租之土地供自己從事耕作之用，而有不自
    任耕作情事，則為原告所否認，辯稱：其所搭建之鐵皮屋係
    專堆放農具、肥料、雜物、農作物之用，為農作上所必需，
    並無不自任耕作之事等語，經查：
    (一)原告既在其所承租系爭土地上，先後建蓋八間鐵皮屋，
        其中六間鐵皮屋緊鄰排列，另兩間鐵皮屋則與六間鐵皮
        屋相隔一段距離再為搭建，原告並在一間鐵皮屋出入口
        之鐵捲門處以紅漆噴有『車庫』二字，此為原告所不爭
        執，並自承其所搭建之鐵皮屋面積約有二、三十坪( 詳
        本院94年11月4日言詞辯論筆錄)，且經被告提出原告在
        系爭土地上搭建八間鐵皮屋狀況之照片六幀附卷可稽，
        則原告在系爭土地上所搭建之鐵皮屋如係為便利耕作所
        建，衡之常情，應無不利用原先所搭建之鐵皮屋再為增
        建，俾以減省建造成本及便利拿取物品，而無建造八間
        具有獨立構造及出入門戶之鐵皮屋，且兩間鐵皮屋亦非
        與六間鐵皮屋緊鄰排列，猶無於一排列鐵皮屋中，刻意
        在一間灰白色出入口鐵皮屋之鐵捲門上以紅漆噴有『車
        庫』二字之理，此參原告亦自承其在農作物未收成之空
        檔期，偶爾會停放農用之小貨車或『原告之其他車輛』
        ，並未曾出租他人當車庫之情形等語( 詳原告所提94年
        11月4日言詞辯論狀第5頁 )，亦不否認原告確有使用上
        開鐵皮屋停放車輛之情，是原告上開主張其搭建鐵皮屋
        係供己耕作使用，顯違常理，尚非無疑。
    (二)又耕地三七五減租條例第16條第1 項所謂承租人應自任
        耕作，係指承租人應以承租之土地供自己從事耕作之用
        而言；如承租人以承租之土地建築房屋居住或供其他非
        耕作之用者，均不在自任耕作之列。又佃農在承租耕地
        上固允許有農舍之存在，但茲所謂農舍，乃以便利耕作
        而設，並不以解決佃農家族實際居住問題為目的( 最高
        法院92年度台上字第2542號判決意旨、87年度台上字第
        321號判決意旨、92年度台上字第1495號判決意旨參照)
        。經查，被告前於91年4 月26日接獲訴外人東大尊爵社
        區管理委員會陳情，檢舉原告將所承租之系爭土地作為
        車庫出租他人使用，經被告於91年5月9日以局地用字第
        0910007225號函通知原告，告知此已違反耕地三七五減
        租條例第16條及新竹縣公有耕地租賃契約第10點第2 項
        及第13點規定，請原告於91年6 月10日前恢復原狀使用
        ，否則被告將逕行終止租約收回耕地，並依約強制拆除
        等情，嗣原告接獲該函後，旋於91年5 月29日向被告申
        請展延恢復原狀使用之期限，並表示其必儘速恢復原狀
        ，以維原租約約定，經被告於91年6月4日以府地用字第
        0910062294號函同意給予2 個月之展期，則原告所搭建
        之上開鐵皮屋如係為農作上所必需，而供耕作之用，揆
        之上開佃農在承租耕地上本允許有農舍存在之規定，原
        告應無不於當時即向被告表明該鐵皮屋係為便利耕作而
        設，其無違反耕地三七五減租條例及台灣省新竹縣公有
        耕地租賃契約規定之旨趣，要無於91年5 月29日所提出
        之申請書中自承：「立申請書人戊○○向新竹縣政府承
        租新竹市○○段522 地號之縣有耕地，因『違反使用之
        規定』，經縣府通知限於九十一年六月十日前恢復原狀
        使用。惟因恢復原狀使用所須程序繁瑣，且時間緊迫，
        故懇請貴府基於便民立場，予以展延恢復原狀使用之期
        限，本人必儘速恢復原狀，以維原租約約定。」等情，
        而向被告承諾其會依法拆除上開鐵皮屋，及展延恢復原
        狀使用期限之理，是原告上開所辯，亦有違一般經驗法
        則，尚難採信。
    (三)再者，原告於91年5 月29日雖向被告申請展延恢復原狀
        使用之期限，惟原告屆期並未拆除上開鐵皮屋，經被告
        於93年3 月間前往現場勘查，並拍攝原告在系爭土地現
        場所搭建鐵皮屋狀況之照片後，亦經訴外人甲○○○於
        93年4 月29日向被告陳情，檢舉原告使用承租土地，加
        蓋鐵皮屋當車庫出租圖利，復為原告所不否認其只有在
        系爭土地上興建鐵皮屋一次之情形(詳本院94年11月4日
        言詞辯論筆錄 )，足見原告並無於91年12月31日以前拆
        除系爭土地上之鐵皮屋，被告始會於其後再前往現場勘
        查時，仍見土地上設有鐵皮屋，並當場拍照存證。是原
        告辯稱其於受被告通知後，不久即將上開鐵皮屋全部拆
        除，回復為農田云云，應與實情相悖，難予採信。
    (四)從而，被告主張原告在系爭土地上搭建鐵皮屋，既係非
        供耕作之用，顯已違反耕地三七五減租條例第16條之規
        定，及兩造間所訂立台灣省新竹縣公有耕地租賃契約第
        10點第2 項規定：「本租約出租之耕地，遇有左列情形
        之一時，出租機關得予終止租約收回土地，承租人不得
        異議。．．．(二)承租人擅自變更用途、地目、地形時
        。」、第13點規定：「承租人應自任耕作，．．．違者
        除由出租機關終止租約收回耕地另行處理外，承租人應
        支付與該耕地一年租額相等之違約金，不得異議。」等
        情，是被告於93年5月3日以原告違反上開規定，對於原
        告終止租約，收回系爭土地，兩造間之租賃契約已然消
        滅，要非無據，堪予採信。
三、原告所蓋之鐵皮屋是否有出租他人作為車庫之行為？
    查被告雖主張原告所蓋之上開鐵皮屋有出租他人作為車庫之
    行為，惟為原告所否認，而訴外人東大尊爵社區管理委員會
    雖於91年4 月26日向被告檢舉，原告將承租之系爭土地作為
    車庫出租他人使用等情，惟被告既自承經其派員至現場勘查
    僅見現場蓋有多間之小型鐵皮屋，因未進入查看，不清楚裡
    面置放何物，據承辦人員判斷原告應是有作車庫使用( 詳本
    院94年8月17日、94年10月24日言詞辯論筆錄)，則被告既未
    能就原告出租上開鐵皮屋予他人之詳細情節，包括出租何人
    使用、租金之數額、租賃之期間等，提出任何證據資料以供
    本院審酌，即難僅據訴外人東大尊爵社區管理委員會向被告
    所為之檢舉，採為不利於原告之認定。況證人即其後向被告
    檢舉原告違蓋鐵皮屋出租圖利之甲○○○亦到庭結證：「 (
    問：你是否有於93年4 月29日書立陳情書向新竹縣政府陳情
    ？ )答：有。」、「(問：你本人是否經過新竹市○○路377
    巷底的地方？ )答：我在該處有一塊土地，地號不清楚，我
    的土地有一部分跟別人合建，還剩下一小塊地未蓋房子，偶
    而會去看一下，土地是否有給別人佔用。」、「( 問：跟人
    合建是否有分到房子？ )答：有，房子已賣給別人。」、「
    ( 問：陳情書上寫縣政府的地租給謝員，謝員不做農業使用
    ，將土地加蓋鐵皮屋當車庫出租圖利，你如何知道原告加蓋
    鐵皮屋當車庫出租之事？ )答：是我猜測，因為我們在進出
    的時候不方便。」、「(問：該土地上有幾間車庫？)答：我
    沒有很注意，一排的位置有蓋車庫幾間。」、「( 問：如何
    進出不方便？ )答：因我房子賣給人家，買方跟我說我的房
    子沒有路，都被車子擋住，進出很不方便。」、「( 問：車
    庫的車子為何會阻擋進出？ )答：是車子沒有停到車庫裡面
    去。」、「(問：鐵皮屋是否都為車庫使用？)答：我不清楚
    ，因為鐵門都拉下來。」、「( 問：有無聽買你房子的人說
    鐵皮屋是做車庫出租他人使用？ )答：沒有。」等語( 詳本
    院94年9月26日言詞辯論筆錄)，已就其係猜測原告將鐵皮屋
    當車庫出租之事，予以證述明確，則證人甲○○○既未親自
    見聞有人由原告所搭蓋之上開鐵皮屋進出，及將車輛停放在
    該鐵皮屋內，僅因原告所搭建之鐵皮屋門前有車子停放，即
    推測係原告將該鐵皮屋出租他人使用，亦難遽此證人所為之
    推測之詞，採為不利於原告之認定。是被告上開主張原告所
    蓋之上開鐵皮屋有出租他人作為車庫之行為，既未就此提出
    可得採信之證據資料以實其說，故被告上開主張，即屬無據
    ，難予採信。
四、按耕地承租人應自任耕作，並不得將耕地轉租於他人；承租
    人違反前項規定時，原訂租約無效，得由出租人收回自行耕
    種或另行出租，耕地三七五減租條例第16條規定甚明。又承
    租人不自任耕作之情形，縱僅存在於承租土地之一部，不論
    其面積多寡，全部租約仍屬無效。又按承租人違反耕地三七
    五減租條例第16條規定不自任耕作時，原定租約無效。所謂
    無效，係當然無效，並不待出租人主張。故系爭耕地租約無
    效後，除兩造有另行成立租賃關係之合意外，不因出租人嗣
    後繼續收租默示同意原承租人使用未自任耕作土地，或於原
    訂租約租期屆滿後換訂租約，而使原已無效之租約恢復其效
    力(最高法院92年度台上字第2494號判決意旨同此見解)。查
    被告雖曾於94年元月間就系爭土地，寄發新竹縣政府公有土
    地繳納(代金)地租聯單，要原告繳納93年度之折繳代金,912
    元，經原告如期繳納在案，惟被告既已於93年5月3日發函予
    原告，表示其將收回系爭耕地，且因原告在系爭土地上搭建
    鐵皮屋，係非供耕作之用，有不自任耕作情事，兩造間原定
    租約本屬無效，參以被告亦陳稱依兩造前所訂立之台灣省新
    竹縣公有耕地租賃契約第13點承租人違反自任耕作規定，應
    支付與該耕地一年地租額相等之違約金，而因其預算科目沒
    有違約金之項目，所以還是發地租之繳租單予原告繳納，即
    難以此認被告有與原告另行成立租賃關係之意，而認兩造間
    有另成立新的三七五租約。至被告雖於94年7 月19日以府地
    用字第0940092443號函寄發通知予原告，表示系爭土地之租
    約將於94年12月31日到期，原告如有意續租，應於租期屆滿
    前三個月內向被告申請換約等情，惟被告亦表示此係因電腦
    存檔之關係，始會通知原告再續行租約，則被告雖因行政疏
    失寄發換約通知予原告，惟兩造間既無達成就系爭土地另行
    成立租賃關係之合意，即難認原無效之耕地租約，會因上開
    通知發生效力。是原告辯稱兩造就系爭土地所訂立之三七五
    租約現仍有效存在，即屬無據，難予採信。
五、原告請求被告發放補償金是否有理由？
    查兩造間原訂立之系爭耕地租約，既因原告於91年間在系爭
    土地上搭建非供耕作使用之鐵皮屋，未自任耕作當然向後失
    其效力，且經被告於93年5月3日對原告終止租約，表示要依
    規定收回耕地，足見兩造間原有租賃關係已因此歸於消滅，
    嗣被告在系爭耕地租約失效之後，於93年8 月間標售系爭耕
    地時，原告已非承租之佃農，即難依耕地三七五減租條例第
    17條第2 項規定，請求被告給付承租人應得尚未收穫農作物
    及土地之補償金，洵堪認定。
六、綜上所述，原告請求被告應給付其土地經被告標售，承租人
    應得尚未收穫農作物及土地之補償金合計4,427,484 元，及
    自起訴狀繕本送達翌日起至清償日止，按年利率百分之5 計
    算之利息，因原告就系爭土地未自任耕作，已非承租之佃農
    ，核屬無據，難予准許，應予駁回。
七、本件原告之訴為無理由，則其假執行之聲請失所附麗，爰併
    予駁回。
八、又本件為判決基礎之事證已臻明確，兩造其餘攻擊防禦方法
　　及提出之證據，核於判決結果不生影響，無一一審究論述之
　　必要，併此敘明。
九、據上論結，本件原告之訴為無理由，依民事訴訟法第78條，
    判決如主文。
中　　華　　民　　國　　94　　年　　11　　月　　18　　日
                  民事第二庭    法　官　王佳惠
以上正本係照原本作成。
如對本判決上訴，須於判決送達後20日內向本院提出上訴狀。
中　　華　　民　　國　　94　　年　　11　　月　　18　　日
                                書記官　林淑瑜
附表：
   １、釋迦樹四年生6株、二年生17株
       四年生每株660元x6株=3,960元
       二年生每株220元x17株=3,740元
   ２、芭樂樹三年生9株
       每株330元x9株=2,970元
   ３、龍眼樹一年生2株
       每株132元x2株=264元
   ４、冬瓜7株
       每株150元x7株=1,050元
   ５、胡瓜9株
       每株150元x9株=1,350元
   ６、絲瓜5株
       每株150元x5株=750元
   合計14,084元
